---
title: "pipelineStressors"
author: "Sarah Valentin"
date: "10/05/2022"
output: html_document
---

```{r setup, include=FALSE}
knitr::opts_chunk$set(echo = TRUE)
library("gdalcubes")
library("rstac")
library("tibble")
library("sp")
library("sf")
library("dplyr")
library("rgbif")
library("tidyr")
library("stars")
library("terra")
library("stacatalogue")
#devtools::install_github("ReseauBiodiversiteQuebec/stac-catalogue")
```

```{r, echo=FALSE}
shp_to_bbox <- function(shp, proj_from = NULL, proj_to = NULL) {
  if(is.na(sf::st_crs(shp)) && is.null(proj_from)) {
    stop("proj.fom is null and shapefile has no crs.")
  }
  
  if(is.na(sf::st_crs(shp))) {
    crs(shp) <- proj_from
    shp <- shp %>% sf::st_set_crs(proj_from)
  }
  
  if (!is.null(proj_to) ) {
    shp <- shp %>% sf::st_as_sf() %>%
      sf::st_transform(crs = sp::CRS(proj_to))
  }
  
  
  bbox <- sf::st_bbox(shp, crs = proj)

  bbox
}
fast_crop <- function(predictors,
                       mask) {
  
  # convert into terra raster for increased speed
  if (!inherits(predictors, "SpatRaster")) {
    predictors <- terra::rast(predictors)
  }
  
  # convert into a SpatVector
 if (!inherits(mask, "SpatVector")) {
    mask <- terra::vect(mask)
  }
predictors <- terra::crop(predictors, mask)
  predictors <- terra::mask(predictors, mask, touches = FALSE)

  # convert to raster format for later processing
     return(predictors)
}

climate_velocity <- function(current_tmean, future_tmean, time_span,
                             type = "local",  opt="slope", units = "meters", 
                             neighbors=8) { 
  if (type == "local") {
    
    # 1. Spatial gradient
    # Neighborhood Slope Algorithm, average maximum technique
    spatial_gradient <- raster::terrain(current_tmean,
                                        opt = opt,
                                        units = units,
                                        neighbors=neighbors  # (queen case) 
    )
    # Truncating zero values
    spatial_gradient[spatial_gradient <= 0.00001] <- 0.00001
  }
  
  # 2. Temporal gradient
  temporal_gradient <- (future_tmean - current_tmean)/time_span
  
  # 3. Velocity
  local_velocity <- temporal_gradient/spatial_gradient
  
  return(local_velocity)
}
```

On charge une shapefile du Québec, notre zone de référence.

```{r}
mask <- terra::vect("C:/GitHub/tableaudelta/data/shape_study_area_nolakes_nad83.shp")
study_area_ascott <- terra::vect("C:/GitHub/tableaudelta/data/Contour_boise.shp")
study_area_ascott <- terra::project(study_area_ascott, mask)
bbox <- shp_to_bbox(mask)
srs.cube <- "EPSG:6623"
```
## 1. Calcul du stresseur sur la zone de référence 

Exemple de la vélocité climatique
= difference between future and current temperature divided by number of years (°C/year) / slope of temperature across spatial neighborhood (meters/°C).
Ici on utilise la définition de la vélocité climatique locale [Sandel et al. 2011](https://www.science.org/doi/10.1126/science.1210173).

#### Température moyenne actuelle

Pour les fonctions permettant d'intéragir avec le stac catalogue, voir le package [stacatalogue](https://github.com/ReseauBiodiversiteQuebec/stac-catalogue).

```{r, warning=F}
layers <- c("bio1")

cube <- 
  load_cube(stac_path = "https://io.biodiversite-quebec.ca/stac/",
            limit = 5000, 
            collections = c("chelsa-clim"), 
            use.obs = F,
            obs = obs.coords.proj,
            bbox = bbox,
            buffer.box = 0,
            layers = layers,
            srs.cube = srs.cube,
            t0 = "1981-01-01",
            t1 = "1981-01-01",
            spatial.res = 1000, # in meters
            temporal.res = "P1Y",
            aggregation = "mean",
            resampling = "near") 

current_tmean <- cube_to_raster(cube, format = "terra")
current_tmean <- fast_crop(current_tmean, mask)
current_tmean <- (current_tmean$bio1/10) - 273.15 #on convertit en degrés celsius
plot(current_tmean)
```

#### Température moyenne actuelle

Ici, on choisit un scénario d'émissions "pessimiste" (ssp585) et la période 2040-2070. Les autres options possibles sont indiquées en commentaires. On utilise la moyenne d'un ensemble de modèles climatiques.

```{r, warning=F}
cube.future <- load_cube_projection(stac_path = 
                                      "https://io.biodiversite-quebec.ca/stac/",
                                    limit = 5000, 
                                    collections = c('chelsa-clim-proj'), 
                                    use.obs = F,
                                    obs = NULL,
                                    buffer.box = 0,
                                    rcp = 'ssp585', #ssp126, ssp370, ssp585
                                    bbox = bbox,
                                    layers = NULL,
                                    variable = "bio1",
                                    srs.cube = srs.cube, 
                                    time.span = "2041-2070", #"2011-2040", 2041-2070 or 2071-2100
                                    spatial.res = 1000, 
                                    temporal.res  = "P1Y",
                                    aggregation = "mean",
                                    resampling = "near") 
future_tmean <- cube_to_raster(cube.future, format = "raster")
future_tmean <- (raster::calc(future_tmean, mean)/10) - 273.15
future_tmean <- fast_crop(future_tmean, mask)
plot(future_tmean)
```

### Local climate velocity 

```{r}
c_velocity <- climate_velocity(raster::raster(current_tmean), raster::raster(future_tmean), time_span = 2060-1980, type = "local",  opt="slope", units = "meters", 
                             neighbors=8)

plot(c_velocity)
```

### Normalisation de la distribution entre 0-1
```{r}
c_velocity <- terra::rast(c_velocity)
c_velocity <- (c_velocity -terra::minmax(c_velocity)[1,])/(terra::minmax(c_velocity)[2,]-terra::minmax(c_velocity)[1,])

plot(c_velocity)
```

On récupère les valeurs.

```{r}
c_velocity_values <- as.data.frame(c_velocity, row.names=NULL, optional=FALSE, xy=FALSE, na.rm=T)$layer
summary(c_velocity_values)
```

## 2. Calcul du stresseur sur une zone d'étude

```{r}
#study_area <- as(raster::extent(-388691.1, 141649.6,   565217.2,  1037335.6), 'SpatialPolygons')
#crs(study_area) <- srs.cube
study_area <- crop(c_velocity, study_area_ascott, snap = "out")
plot(study_area)
```

On calcule la moyenne du stresseur sur la zone.

```{r}
study_area_val <- as.data.frame(study_area, row.names=NULL, optional=FALSE, xy=FALSE, na.rm=T)
study_area_mean <- mean(study_area_val$layer)
study_area_mean
```

On regarde son positionnement relatif par rapport au Québec.

```{r}
ecdf_fun <- function(x,perc) ecdf(x)(perc)
ecdf_fun(c_velocity_values, study_area_mean)
```

